【裁判字號】    91,交易,264
【裁判日期】    920530
【裁判案由】    過失致死
【裁判全文】
臺灣嘉義地方法院刑事判決                        九十一年度交易字第二六四號
    公  訴  人  臺灣嘉義地方法院檢察署檢察官
    被      告  乙○○
右列被告因過失致死案件，經檢察官提起公訴（九十一年度偵字第八一六三號），本
院判決如左：
    主  文
乙○○因過失致人於死，處有期徒刑柒月。
    事  實
一、乙○○於民國九十一年四月十七日二十時四十五分許，駕駛車牌號碼二Ｗ─○四
    七七號自小客車，沿嘉義縣民雄鄉○○○路由東向西行駛，於行經民新公路與菁
    埔路口時，本應注意駕駛人駕駛汽車，應遵守道路交通號誌之指示，且行車速度
    ，在無標誌規定之郊區道路，時速不得超過六十公里，依當時天候及路面狀況又
    無不能注意之情事，竟疏未注意，明知其行進方向之燈光號誌為圓形紅燈，仍貿
    然闖紅燈，並以時速七十公里速度前行，適有涂雅茹騎乘車號ＵＮＫ─五三六號
    機車沿菁埔路正由南向北駛至該交岔路口，乙○○見狀不及緊急煞車，致其所駕
    駛上開車輛之前保險桿撞擊涂雅茹所騎上開機車，造成涂雅茹頭部外傷併硬腦膜
    下出血及顱內出血而送醫急救後不治死亡。乙○○乃當場報案，並向前往現場處
    理之員警自承係肇事人，並接受裁判。
二、案經涂雅茹之母丙○○告訴臺灣嘉義地方法院檢察署檢察官偵辦起訴。
    理  由
一、訊據被告乙○○對於右揭時、地駕駛自小客車肇事致被害人涂雅茹死亡之事實坦
    承不諱，惟辯稱：伊看到菁埔路方向號誌已變成紅燈，其行駛的方向，因伊已開
    至路口，伊想應該是綠燈，伊就繼續開，伊沒有闖紅燈；新民公路與菁埔路口有
    一速限為七十公里之標誌，且伊當時時速六、七十公里，伊沒有超速；事故發生
    後，警員到場時，伊有請警員去看死者機車有無開大燈，但是警員沒有去看；證
    人甲○所述不實在云云，經查：
  (一)右開事實，業據告訴人即被害人涂雅茹之母丙○○指證歷歷，核與證人甲○證稱
    ：「（問：你在九十一年四月十七日晚上八點四十五分左右，你是否有駕車經過
    民新公路與菁埔路口？）有的。（問：當時菁埔路上號誌是否有正常運作？）有
    的。（問：你騎車經過時，是否有在路口等候號誌？）有的，我是停車下來等紅
    燈過後，等到綠燈亮起，我再騎車過去。（問：你停車時，後面是否有跟一輛機
    車？）有的，他停在我後面，他車子緊接在我後面停車等紅燈。（問：是否還有
    別輛車子？）沒有，只有我和那一輛機車，只有我們兩輛機車在等紅燈。（問：
    你是否有注意後面那一輛機車？）有的，他有戴安全帽，也有開車燈，我們沒有
    並行停車，他是緊接在我後面停車。（問：你在燈號變成綠燈後多久騎過路口？
    ）一轉換綠燈後，我就騎車過路口。（問：後面的機車是否有跟隨你機車後面騎
    過？）有的，我先騎過馬路，到路中時，後面的機車才起步。（問：有無注意後
    面騎車的騎士是男性或女性？）是女性，因為在菁埔路上，她本來騎在我前面，
    我超過她騎在她前面，所以我有注意到她是女性。（問：你為何會回去路口？）
    我騎過路口後，聽到碰的一聲，我就又騎回去看。我聽到聲音後再回頭時，我當
    時已經通過路口約五十公尺，再騎回來。（問：回到現場後，你所見到的情形？
    ）我看到騎在我後面的騎士倒地，安全帽掉在路邊，我就騎機車到菁埔派出所報
    警。」等語（見本院卷第二四頁至二八頁）相符，至被告空言證人甲○所述不實
    云云，然查，證人甲○與被告既無仇隙，自無甘冒偽證罪之處罰，而為不實之證
    述，而被告亦未能舉出具體事證證明證人甲○所述不實，自應認證人甲○之證言
    ，堪採為證據。
  (二)次按行車速度，依標誌之規定，無標誌者，在郊外道路，時速不得超過六十公里
    ，道路交通安全規則第九十三條第一項第一款定有明文，經查，被告業於警訊中
    供承其當時車速約為七十公里（見相驗卷第九頁背面），是其於本院改稱其當時
    車速為六、七十公里，自屬事後卸責之詞，要難採信。至被告辯稱新民公路與菁
    埔路口有一速限為七十公里之標誌，伊沒有超速云云，惟經本院向交通部公路總
    局第五區養護工程處嘉太工務所函詢，該所於九十二年一月二十八日以五工嘉字
    第○九二○○○○二七五號函覆民新公路與菁埔路口（一六四線道路二十七公里
    六○○公尺前五十公尺處）速限七十公里之標誌案係九十一年五月三日開工至九
    十一年六月十四日竣事等語，自足認該標誌乃於九十一年六月十四日始啟用，亦
    即在被告肇致本件事故時（即九十一年五月二十日）該處之速限仍應依道路交通
    安全規則第九十三條第一項第一款所定之六十公里，而被告當時車速為每小時七
    十公里，業經認定如上，故被告辯稱其未超速云云，即非可採。
  (三)又按「汽車駕駛人駕駛汽車，應遵守道交通標誌、標線、號誌之指示」、「圓形
    紅燈」之行車管制號誌係表示禁止車輛通行，並不得超越停止線或進入路口」道
    路交通安全規則第九十條前段、道路交通標誌標線號誌設置規則第二百零六條第
    五款第一目分別定有明文。經查，被告辯稱：伊看到菁埔路方向號誌已變成紅燈
    ，其行駛的方向，因伊已開至路口，伊想應該是綠燈，伊就繼續開，伊沒有闖紅
    燈云云，核與證人甲○上開證述顯不相符，且被告於警訊及偵訊中均陳稱：其當
    時未注意號誌等語（分別見相驗卷第九頁背面、十八頁），因此堪認被告於本院
    改稱其看到看到菁埔路方向號誌已變成紅燈云云，顯係事後卸責之詞，應非可信
    ，因此被告當時確有闖紅燈之違規行為，應堪認定。
  (四)至被告辯稱：警員到場時，伊有請警員去看死者機車有無開大燈，但是警員沒有
    去看云云，核與證人即到場處理之員警王培芝證述：其沒有印象有此事（見本院
    卷第十二頁）等語，以及證人甲○證稱被害人有開車燈（見本院卷第二六頁）等
    語，不相符合，是其所辯，要非可採。
  (五)此外，有嘉義縣警察局交通事故調查報告表、交通事故現場照片八張及警員事後
    補拍現場照片十張附卷可稽。而觀諸卷附之交通事故調查報告表所載及現場照片
    所示，案發當時之天候晴、夜間有照明、路面乾燥、無缺陷、無障礙物，有上開
    調查報告表在卷可佐，足見被告並無何不能注意之情事，竟因超速並闖紅燈肇致
    本件事故，其有過失甚明，臺灣省嘉雲區車輛行車事故鑑定委員會亦為相同之認
    定，有該委員會函在卷可稽。而被害人涂雅茹確因本件車禍受傷死亡，業經臺灣
    嘉義地方法院檢察署檢察官督同檢驗員相驗屬實，製有相驗筆錄、相驗屍體證明
    書、驗斷書、相驗照片六張在卷可憑，則被告過失駕車肇事行為，與被害人之死
    亡結果間，自具有相當因果關係，其過失致死犯行，應堪認定。
二、核被告所為，係犯刑法第二百七十六條第一項之過失致人於死罪。而被告於肇事
    後自行報案，並向到場處理之警員承認伊為肇事者，業據被告陳明，並有嘉義縣
    警察局民雄分局菁埔派出所相驗案件初步調查報告表附卷可查（見相卷第七頁）
    ，被告於犯罪偵查機關未發覺前，自首而接受裁判，應依法減輕其刑，並先加後
    減。爰審酌被告否認部分犯行，惟查無犯罪前科，素行良好，有臺灣高等法院被
    告全國前案紀錄表可按，尚未與被害人家屬達成和解賠償損害等一切情狀，量處
    如主文所示之刑。
據上論斷，應依刑事訴訟法第二百九十九條第一項前段，刑法第二百七十六條第一項
、第六十二條前段，罰金罰鍰提高標準條例第一條前段，判決如主文。
本案經檢察官周欣潔到庭執行職務。
中      華      民      國    九十二    年      五      月     三十     日
                          臺灣嘉義地方法院交通法庭
                            審判長法官  沈  福  財
                                  法官  許  兆  慶
                                  法官  林  福  來
右正本證明與原本無異。
如不服本判決，應於判決送達後十日內向本院提出上訴狀（應附繕本）。
中      華      民      國    九十二    年      五      月     三十     日
                                書記官  尹  玉  琪
附錄本案論罪法條全文：
刑法第二百七十六條第一項
因過失致人於死者，處二年以下有期徒刑、拘役或二千元以下罰金。


司法院資訊處製作；財團法人民間司法改革基金會備份。
